臺灣高雄地方法院民事裁定　　　　　　　 95年度破字第175號
聲　請　人　甲○○
上列聲請人聲請宣告破產事件，本院裁定如下：
  主  文
聲請駁回。
聲請費用由聲請人負擔。
  理  由
一、聲請意旨略以：聲請人向多家銀行申辦信用卡，並向台灣銀
    行股份有限公司鳳山分公司 (下稱台銀鳳山分公司)、 高雄
    銀行股份有限公司七賢分公司保證他人之債務，至95年10月
    31日止共積欠本金利息遲延利息違約金合計新台幣 (下同
    )1,376,784 元 ；聲請人因多年前投資購買機械設備遭騙款
    ，且頸椎開刀後長時間臥床無力工作，導致借貸度日，日積
    月累積欠大量債務，現聲請人有房屋2 棟 (土地所有權屬於
    政府機關，地上建物則無登記資料)、 汽車1 輛、現金
    100,000 元，聲請人於市場承租攤位從事麵包生意，每月收
    入約39,000元，需負擔攤位租金、女兒助學貸款約400,000
    元、日常生活費用、在外承租房屋租金每月10,000元，聲請
    人目前腰椎開刀仍在觀察醫療中領有殘障手冊，致影嚮工作
    收入，雖曾辦理銀行協商但失敗，聲請人每月支出超過收入
    ，顯已無力清償債務；自95年9 月起已無力正常繳息，顯然
    不能清償債務且負債大於資產，已符破產法第1 條、第58條
    可宣告破產之要件等語。
二、按破產管理人之報酬為財團費用；破產人及其家屬之必要生
    活費視為財團費用。財團費用及財團債務，應先於破產債權
    ，隨時由破產人依破產法之規定清償之。破產宣告後，如破
    產財團之財產不敷清償財團費用及財團債務時，法院因破產
    管理人之聲請，應以裁定宣告破產終止，破產法第95條第1
    項第3 款、同條第2 項、第97條、第148 條分別定有明文。
    又破產法第57條規定，債務人不能清償債務者，固得宣告破
    產，然依上開破產法第148 條規定之旨趣，如債務人之財產
    不敷清償破產財團費用及財團債務時，即應認無宣告破產之
    實益。最高法院86年度台抗字第479 號裁定可資參照。是以
    破產程序，乃債務人無力對全體債權人清償債務時，由法院
    介入，強制將債務人之全部財產依一定程序為變價及分配，
    使全體債權人得以公平受償之程序。故債務人之財產如可預
    見不敷清償破產財團費用及財團債務，致使多數債權人之普
    通債權無法獲得公平滿足，即無宣告破產之實益，而如仍進
    行破產程序，顯與破產制度之本旨及目的有違，即不應准許
    。
三、查聲請人分別積欠高雄銀行七賢分行因其女就學貸款連帶保
    證人保證金額151,212 元，暫無需繳納本息，惟應於96年7
    月1 日起分72期按月本息攤還，有該行95年12月8 日高銀賢
    放字第0950002037號函可參；積欠慶豐商業銀行信用卡消費
    款至95年12月8 日止本金135,521 元、逾期手續費3,000 元
    與循環息6,489 元，有該行消費金融處信用卡部95年12月8
    日 ()消 卡險字第476 號函可參；積欠台灣銀行鳳山分行
    就學貸款連帶保證人款項252,585 元，有該行95年12月8日
    鳳山營字第09500081851 號函可參；積欠中國信託商業銀行
    股份有限公司信用卡消費款本金90,020元、利息6,541 元、
    違約金2,700 元，有該行95年12月18日陳報狀可參；積欠華
    僑銀行信用卡消費款至95年12月1 日止本金161,755 元、利
    息4,812 元、違約金570 元，有該行信用卡服務部95年12月
    13日 (九五)僑 銀總信字第313 號函可參；積欠台新國際商
    業銀行股份有限公司至95年12月12日止之信用卡消費款本金
    193,640 元、利息3,433 元、違約金及其他費用11,402元，
    有該公司95年12月18日台新總作服分行字第09500004306 號
    函可參；積欠台北富邦商業銀行股份有限公司信用卡消費款
    本金18,795元，有該公司95年12月20日陳報狀可參；積欠聯
    邦商業銀行信用卡消費款至95年11月19日止本金352,132 元
    、利息18,789元、違約金4,500 元，有該行95年12月19日 (
    )聯 銀債管字第8274號函可參；積欠荷商荷蘭銀行股份有
    限公司台北分公司信用卡消費款本金191,303 元、年費
    6,000 元、循環利息253 元、手續費12,004元、逾期手續費
    1,200 元，亦有該公司95年12月20日95年度荷法函催字第
    128 號函可參。總計聲請人積欠上開債務約為1,628,656 元
    。
四、聲請人雖提出郵局存摺證明其有現金100,000 元，惟經本院
    查詢結果，聲請人之郵局存款迄95年12月29日止，僅餘現金
    3,000 元，有本院查詢之中華郵局股份有限公司三重郵局96
    年1 月29日營字第0965000220號函及交易明細表可佐，是足
    認聲請人之現金僅3,000 元；聲請人雖另有汽車1 輛，然為
    1999年7 月出廠之中華1094cc之汽車，使用年限已逾小客車
    5 年之年限，其殘值不多，難認為有何價值；又聲請人雖另
    有房屋2 棟，惟基地均為政府機關所有且為未保存登記之房
    屋等情，均為聲請人自陳，而經查詢結果，各該房屋之現值
    各為10,600元、17,900元，亦有屏東縣稅捐稽徵處95年12月
    12 日 屏稅房字第0950055613號為憑，而聲請人雖主張其在
    市場承租攤位從事麵包生意，每月收入約39,000元，惟並未
    提出任何收入證明，而經查詢結果，聲請人除94年有股利憑
    單收入5 元外，並無任何所得收入，有稅務電子閘門財產所
    得調件明細表為證，況聲請人自陳仍需負擔攤位租金、日常
    生活費用、房屋租金每月10,000元，每月支出超過收入，是
    總計聲請人可供組成破產財團之財產至多為31,500元（即
    3,000 元+10,600+17,900元=31,500 元）。則聲請人主張其
    資產顯已不能清償其債務，依法即有破產之原因等情，固可
    採信。
四、惟查以94年度所得稅納稅義務人及扶養親屬免稅額每人為
    74,000元計算聲請人之必要生活費，聲請人本人每年即需支
    出必要生活費74,000元，而本件如宣告聲請人破產，聲請人
    尚須支付破產管理人之報酬，破產管理人之報酬如以最低之
    基本工資計算，每年至少亦須支出190,080 元（即最低基本
    工資15,840元×12 =190,080 元），遑論實務上破產管理人
    之報酬常遠較此一金額為多。從而，本件如宣告聲請人破產
    ，參照破產法第95條第1 項第3 款及同條第2 項之規定，聲
    請人每年應支出之財團費用至少即高達264,080元（即
    74,000元+190,080元=2 64,080 元）。另依「各級法院辦案
    期限實施要點」第2 點第2 項之規定，破產事件之辦案期限
    為2 年，則聲請人在破產期間應支付之財團費用至少即高達
    528,160 元（即264,08 0元×2=528,160 元）若再加上破產
    程序中必須花費之公告，債權人會議監查人之報酬等管理，
    分配之必要費用，則已遠超過聲請人現有之總資產31,500
    元。
五、綜上，本件聲請人之財產於扣除上開破產管理人之報酬及聲
    請人之必要生活費及其他必要之管理，分配費用後，已無餘
    額可供構成破產財團，自無法清償破產債權。依上開破產法
    第148 條規定之旨趣及最高法院86年度台上字第479 號裁定
    意旨，本件聲請人聲請宣告破產即無實益，不應准許。
六、依破產法第5 條、民事訴訟法第95條、第78條、裁定如主文
中　　華　　民　　國　　96　　年　　2 　　月　　6 　　日
                  民事第七庭    法　官　林玉心
上為正本係照原本作成。
如對本裁定抗告須於裁定送達後10日內向本院提出抗告狀。
中　　華　　民　　國　　96　　年　　2 　　月　　6 　　日
                                書記官　胡樂寧
